臺灣高等法院刑事判決　　　　　　　　　　　　　九十三年度上訴字第一四一八號
　　上　訴　人　臺灣臺北地方法院檢察署檢察官
　　被　　　告　庚○○
　　選任辯護人　任鳴鉅律師
　　　　　　　　郭承昌律師
　　被　　　告　乙○○原名何.
　　選任辯護人　江淑卿律師
右上訴人因被告恐嚇等案件，不服臺灣臺北地方法院九十二年度訴字第九四一號，中
華民國九十三年三月三十一日第一審判決（起訴案號：臺灣臺北地方法院檢察署九十
一年度偵字第二００八七號），提起上訴，本院判決如左：
    主  文
上訴駁回。
    理  由
一、公訴意旨略以：被告庚○○為全韞有限公司（址設臺北縣汐止市○○路八三之三
    號二樓，下稱全韞公司）之股東，前於民國（下同）八十五年間，因妨害自由案
    件經臺灣基隆地方法院檢察署檢察官以八十四年度偵字第二八九號提起公訴，經
    臺灣基隆地方法院以八十五年度訴字第三四號判決有期徒刑一年十月，復經本院
    於八十六年一月三十日以八十五年度上易字第三九三九號判決駁回上訴確定，甫
    於八十七年二月十六日假釋出獄付保護管束，又於八十七年三月六日因違反檢肅
    流氓條例案件付感訓處分；竟不知悔改，與同為全韞公司股東之被告乙○○，於
    九十年間因受委託處理債務問題而結識昇鼎科技有限公司（址設臺北市○○區○○路二號地下一樓，下稱昇鼎公司）之負責人甲○○，於九十一年二月十五日，
    被告庚○○、乙○○要求甲○○虛立三百餘萬元之不實統一發票予全韞公司，以
    作為全韞公司虛報營業成本之用，遭甲○○拒絕後，二人竟基於概括之犯意聯絡
    ，於九十一年二月二十五日上午十時許，夥同真實年籍姓名均不詳之成年男子數
    人，前往甲○○及戊○○所合資經營之昇鼎公司館前門市（址設臺北市○○區○○路二號地下室一樓Ｂ二九），要求昇鼎公司之會計張素珍開立並交付三百餘萬
    元之統一發票，經張素珍表示無法作主，並以電話聯絡戊○○後，被告庚○○及
    乙○○竟以「如不從，將要斷手斷腳，店也不用開」等加害生命、身體及財產之
    言語恐嚇戊○○，使戊○○心生畏怖後即離去；嗣同日下午二時許，被告庚○○
    復夥同真實年籍姓名均不詳之成年男子二人，至上址昇鼎公司館前門市，以強暴
    脅迫方式驅離現場客戶，並強行將該處之鐵門拉下、不准昇鼎公司繼續營業，同
    時限制在場之昇鼎公司員工丁○○之人身自由，使之無法自由離去，欲以此法逼
    迫甲○○及戊○○等人出面，惟因甲○○及戊○○二人始終未出面，被告庚○○
    等人於等候二小時後遂自行即離去；豈料被告庚○○、乙○○二人仍心有不甘，
    遂基於概括之犯意聯絡，自九十一年二月間某日起至同年四月間某日止，多次以
    電話恐嚇昇鼎公司館前門市、桃園門市、新竹門市及台中門市，告知昇鼎公司之
    各門市員工「把店全都關起來，不然要放火燒店」等加害生命、身體及財產之恐
    嚇性言語，使丙○○、己○○、甲○○、戊○○及丁○○等人心生畏懼等語，因
    認被告庚○○、被告乙○○均涉犯刑法第三百零二條第一項之剝奪行動自由罪嫌
    及第三百零五條之恐嚇危害安全罪嫌云云。
二、按犯罪事實應依證據認定之，無證據不得認定犯罪事實；又不能證明被告犯罪者
    ，應諭知無罪之判決，刑事訴訟法第一百五十四條第二項及第三百零一條第一項
    分別定有明文。而所謂認定犯罪事實之證據，係指足以認定被告確有犯罪行為之
    積極證據而言，該項證據自須適合於被告犯罪事實之認定，始得採為斷罪資料，
    如未能發現相當證據，或證據不足以證明，自不能以推測或擬制之方法，以為裁
    判之基礎；又認定犯罪事實所憑之證據，雖不以直接證據為限，間接證據亦包括
    在內，然而無論直接證據或間接證據，其為訴訟上之證明，須於通常一般之人均
    不致有所懷疑，而得確信其為真實之程度者，始得據為有罪之認定，倘其證明尚
    未達到此一程度，而有合理之懷疑存在而無從使事實審法院得有罪之確信時，即
    應由法院為諭知被告無罪之判決。另告訴人之指訴係以使被告受刑事訴追為目的
    ，是其陳述是否與事實相符，仍應調查其他證據以資審認（參照最高法院二十九
    年上字第三一０五號、四十年台上字第八六號、三十年上字第八一六號、七十六
    年台上字第四九八六號及五十二年台上字第一三００號判例）。
三、查公訴人據以認定被告庚○○及乙○○涉有右述犯行，無非係以同案被告甲○○
    及證人戊○○、張素珍、丁○○、丙○○、己○○等人之供、證述為其論據；訊
    據被告庚○○及乙○○均堅決否認有右揭公訴人指訴之妨害自由及恐嚇犯行，被
    告庚○○辯稱：因伊經營之全韞公司有向昇鼎公司購買電腦周邊設備，都是由該
    公司先送貨，事後開發票，當天伊去該公司是要他們補開以前未開三百多萬的發
    票，因甲○○不在，就要該公司會計張素珍打電話給甲○○，張素珍就找戊○○
    ，在電話中戊○○說他無法作主，渠等就吵起來，伊有在電話中只有罵三字經，
    沒有恐嚇他，下午伊又去該公司找甲○○，但他不在，伊就離開，並無出言恐嚇
    ，也無限制丁○○行動自由，當天下午伊在那裡等甲○○時，有人報案說有人打
    架，但是警察來了也沒發現有發生什麼事，之後也沒有打恐嚇電話等語，被告乙○○辯稱：九十一年二月二十一日上午伊有開車搭載庚○○去昇鼎公司，因館前
    路不能停車，伊繞了二十多分鐘找到車位再上樓時，在該公司門口庚○○跟伊說
    甲○○不在，渠等就離開了，而其他的伊都不清楚等語；查證人戊○○於警詢及
    偵查中固證稱：庚○○於九十一年二月二十五日上午於電話中要求伊開立發票給
    其，否則要將伊斷手斷腳，無法繼續開店云云，而證人張素珍於警詢時證稱：於
    九十一年二月二十五日上午庚○○與乙○○到店內要伊開立三百三十幾萬元之發
    票，伊說無法作主，只好打電話給戊○○，庚○○在電話中以三字經罵戊○○，
    並摔電話說找警察來也不怕，且對伊說如果不開發票就要砸店云云，又證人丁○○於警詢時證稱：九十一年二月二十五日下午二時許，庚○○和二名男子到店內
    要伊找老闆甲○○出來否則不讓伊做生意，並將店內客人趕出去，且要伊將鐵門
    拉下不可以繼續營業，他們在店內待約二小時才離開，其間伊與其他職員都不敢
    出去，也不敢打電話云云；另證人己○○於警詢及偵查時證稱：庚○○夥同三名
    不詳姓名男子，於九十一年四月三日晚上十一時許，新竹市○○路○段一九六號
    伊服務之威鼎（即昇鼎）公司新竹店砸店云云。惟查：
(一)依證人戊○○及丁○○、張素珍等人於警詢及偵查時指述被告庚○○及乙○○於
    九十一年二月二十五日上午十時許前往昇鼎公司館前店，要求昇鼎公司之會計張
    素珍開立並交付三百餘萬元之統一發票，經張素珍表示無法作主，並以電話聯絡
    戊○○後，被告庚○○即於電話中對戊○○稱：「如不從，將要斷手斷腳，店也
    不用開」等語，被告庚○○嗣於同日下午二時許，夥同姓名不詳之成年男子二人
    前往昇鼎公司館前門市，以強暴脅迫方式驅離現場客戶，並強行將該處之鐵門拉
    下、不准昇鼎公司繼續營業，同時限制在場之昇鼎公司員工丁○○之人身自由，
    使之無法自由離去等情，惟此經原審法院向臺北市政府警察局中正第一分局函查
    昇鼎公司報案紀錄結果，經函覆該分局係於九十一年二月二十一日十七時五十分
    接獲民眾報案有人打架滋事，而由該分局指派忠孝西路派出所警員楊為正前往該
    上址處理，並經證人丁○○在受理各類案件紀錄表上簽名，此有該分局九十二年
    九月十九日北市警中正一分刑第0000000000０號函檢附該分局受理各
    類案件紀錄表影本乙紙在卷可稽（見原審卷第一三六頁），則證人戊○○及丁○○、張素珍等人於警詢及偵查時一再指述上揭被告庚○○及乙○○於九十一年二
    月二十五日為恐嚇及妨害自由犯行，是否屬實，已有可疑；且查證人戊○○於警
    詢及原審法院調查時均未指述被告乙○○有對其為何出言恐嚇之情事，而證人丁○○於警詢及原審法院審理時證稱乙○○並未於九十一年二月二十一日下午二時
    許前來伊店裡，當天只有庚○○及另外二個人過來等語，則被告何清原當天下午
    既未前往該昇鼎公司館前門市，又從何以強暴脅迫方式驅離現場客戶，並強行將
    該處之鐵門拉下、不准昇鼎公司繼續營業，同時限制在場之昇鼎公司員工丁○○
    等人之人身自由，而被告乙○○既未與證人戊○○通電話，自無於電話中對戊○○出言恐嚇之可言，另查證人張素珍嗣於原審法院審理時證稱：庚○○在伊面前
    與戊○○通電話時，伊只有聽到庚○○罵戊○○三字經，並沒有聽到庚○○有對
    戊○○講一些斷手斷腳的話等語（見原審卷第一六九頁），而證人丁○○於原審
    法院審理時證稱：庚○○於九十一年二月二十一日下午二點多至伊任職之昇鼎公
    司館前門市，迄於同日下午四時許離去之二個小時時間，伊人身自由並沒有為庚○○及其同行之友人所控制，其仍可自由出入，門市之鐵門也沒有被拉下來過，
    當天還有另外三個同事在，他們也都可以自由行動等語（見原審卷第一七五頁、
    第一七七頁），證人張素珍及丁○○已否認被告庚○○有於電話中出言恐嚇戊○○及強行拉下該昇鼎公司館前門市鐵門不准繼續營業，並限制在場之人行動自由
    之情事，而查被告庚○○等人因要求昇鼎公司負責人甲○○再行開立三百餘萬元
    之統一發票供其經營之全韞公司充為申報營業成本之用，惟為甲○○所拒絕，因
    而於上揭時間前往昇鼎公司館前門市，適甲○○不在，經該公司會計張素珍以電
    話聯絡戊○○，衡情被告庚○○係為向有權決定開立昇鼎公司統一發票之該公司
    負責人甲○○索取統一發票，其是否可能於電話中遽向戊○○出言恐嚇開立統一
    發票，實非可疑，且依證人張素珍前開所述，被告庚○○既係站在其面前與戊○○通電話，若被告庚○○於電話中有對戊○○出言恐嚇，衡情證人張素珍理應有
    所聽聞，何以證人張素珍竟未聽聞被告庚○○有於電話中對戊○○出言恐嚇，並
    以僅聽聞被告庚○○於電話中以三字經罵戊○○而已，此核與被告庚○○所辯伊
    僅在電話中對戊○○罵三字經等語相符，另依上揭臺北市政府警察局中正第一分
    局受理各類案件紀錄表所載，當天係因有人打架鬧事而報警，而經警前往現場處
    理，證人丁○○向警表示「無事」，並未指述有遭人限制行動自由，亦未經警發
    現該店有拉下鐵門停止營業之情事，此證人丁○○於原審法院調查時亦證稱當天
    是其他店家報案的，警察來時問伊是否有人打架，伊說沒有等語（見原審卷第一
    七五頁），是當時顯係因毗鄰商家誤認該昇鼎公司館前門市有人打架而報警處理
    ，且依證人丁○○於原審法院調查時證稱：當天伊告訴庚○○等人說NOVA資訊賣
    場有規定不能隨便拉下鐵門不然要罰錢，所以後來並無拉下鐵門等語（見原審卷
    第一七五頁），並參酌毗鄰商家發現該昇鼎公司館前門市內有異樣即報警處理，
    依被告庚○○於當日下午在該昇鼎公司館前門市內停留長達約二個小時，其若確
    有以強暴脅迫方式驅離現場客戶，並強行將該處之鐵門拉下、不准昇鼎公司繼續
    營業，同時限制在場之昇鼎公司員工丁○○等人之人身自由，其又豈有不虞遭人
    發現而報警前來處理之理，是證人張素珍、戊○○及丁○○上揭於警詢及偵查時
    所為之供述，非無誇大浮實之可能，顯不可信，自難採為不利被告庚○○及乙○○之認定。
(二)至公訴意旨指訴被告庚○○及乙○○有自九十一年二月間某日起至同年四月間某
    日止，多次以電話恐嚇昇鼎公司館前門市、桃園門市、新竹門市及台中門市，告
    知昇鼎公司各門市員工稱「把店全都關起來，不然要放火燒店」等語乙節，證人
    戊○○及丙○○於警詢及偵查時固證稱於九十一年二月間及三月初，昇鼎公司館
    前門市、桃園門市、新竹門市及台中門市有接獲恐嚇電話云云，惟被告庚○○及
    乙○○否認有打電話恐嚇昇鼎公司各該門市之情事，而證人丙○○及戊○○於警
    詢及偵查時並未具體指述係被告庚○○或乙○○打電話前來恐嚇，證人丙○○於
    偵查時且證稱不知道是誰打恐嚇電話的等語（見偵查卷第八五頁），且查證人戊○○及丙○○所述各該門市遭人以電話恐嚇，並無何積極證據（如錄音、通聯記
    錄等）以資證明，且證人戊○○於原審法院調查時證稱：伊從九十一年二月間至
    同年四月間負責昇鼎公司桃園門市之經營，在這三個月中，伊本身並沒有接過任
    何之恐嚇電話，但是員工有反應過三次，向伊反應之員工並沒有說電話是何人打
    來的等語（見原審卷第一六三頁、第一六四頁），而證人張素珍於原審法院調查
    時證稱：伊在昇鼎公司館前門市倉庫部門工作之九十一年二月間至四月間，並無
    人打電話到館前門市恐嚇等語（見原審卷第一七０頁），證人丁○○於原審法院
    調查時證稱：自九十一年二月至同年四月間，伊在昇鼎公司館前門市任職時並沒
    有接過任何恐嚇電話，而伊的同事也沒有向伊反應過這樣的事情等語（見原審卷
    第一七六頁），又證人己○○於原審法院調查時證稱：伊從九十一年二月至同年
    四月在昇鼎公司新竹門市擔任店長，這段期間伊沒有接過恐嚇電話，店內也沒有
    員工跟伊反應過接到類似之電話等語（見原審卷第一一八頁），是依上所述，證
    人戊○○及丙○○上揭於警詢及偵查時所述昇鼎公司各該門市有遭人以電話恐嚇
    等語，既無何積極證據以資佐證，亦無確切證據證明係被告庚○○或乙○○所為
    ，尚難僅憑證人戊○○及丙○○上述於警詢及偵查時所述，即遽認被告庚○○及
    乙○○有自九十一年二月間某日起至同年四月間某日止，多次以電話恐嚇昇鼎公
    司館前門市、桃園門市、新竹門市及台中門市之犯行，是被告庚○○及乙○○所
    辮並無於上述期間以電話恐嚇昇鼎公司各該門市等語，應堪採信。
    綜上所述，本件並無何積極證據足以證明被告庚○○及乙○○二人有公訴人所指
    訴以加害生命、身體及財產之言語恐嚇戊○○及昇鼎公司各該門市，暨以強暴脅
    迫方式驅離昇鼎公司館前門市之客戶，並強行將該處之鐵門拉下、不准該門市繼
    續營業，同時限制在場之丁○○等人之人身自由等犯行，被告庚○○及乙○○所
    辮並無恐嚇及妨害自由犯行，應堪採信，公訴人指訴被告二人上揭犯行，尚屬不
    能證明，原審因而以不能證明被告二人犯罪，而為被告庚○○及乙○○無罪之諭
    知，經核並無不合，檢察官上訴意旨猶執證人張素珍、戊○○、丁○○及丙○○
    等人於警詢及偵查時之證述，認被告庚○○及乙○○應負本件恐嚇危害安全及妨
    害自由罪責，而指摘原審判決被告庚○○及乙○○無罪係屬不當，尚難認有理由
    ，應予駁回。
據上論斷，應依刑事訴訟法第三百六十八條，判決如主文。
本案經檢察官周誠南到庭執行職務。
中　　　華　　　民　　　國　　九十三　　年　　　七　　　月　　二十九　　日
                              臺灣高等法院刑事第三庭
                                  審判長法  官  張　連　財
                                        法  官  林　明　俊
                                        法  官  張  傳  栗
右正本證明與原本無異。
妨害自由部分如不服本判決，應於收受送達後十日內向本院提出上訴書狀，其未敘述
上訴之理由者並得於提起上訴後十日內向本院補提理由書（均須按他造當事人之人數
附繕本）。
恐嚇危害安全部分不得上訴。
                                        書記官  秦　慧　榮
中　　　華　　　民　　　國　　九十三　　年　　　七　　　月　　 三十 　　日
